臺灣彰化地方法院刑事判決　　　　　　　　　　　　　九十三年度易字第三二號
　　公　訴　人　臺灣彰化地方法院檢察署檢察官
　　被　　　告　甲○○
右列被告因贓物案件，經檢察官提起公訴（九十三年度偵字第一四二四號），本院判
決如左：
        主  文
甲○○無罪。
        理  由
一、公訴意旨略以：被告甲○○明知某不詳姓名年籍之人所販賣之ＫＹＯＣＥＲＡ牌
    、銀天使ＧＴ二○○型、序號為000000000000000號行動電話一
    支係屬贓物（該行動電話係丙○○於民國九十二年十月七日下午一時許，在其位
    於彰化縣田中鎮○○里○○路○段五二六巷十四號住處內遭竊），竟於九十二年
    十月間某日，在不詳地點，以新臺幣（下同）五百元之代價向該不詳姓名年籍之
    人購買，並於九十二年十月上旬某日晚上八、九時許，在彰化縣田尾鄉○○村○○路七五巷六號內，以一千元之價格轉賣與不知情之蔡孟儒。嗣於九十三年一月
    六日下午一時許，在蔡孟儒位於彰化縣田尾鄉○鎮村○○路○段一七八之一號住
    處內，為彰化縣警察局田中分局員警執行搜索時查獲前開行動電話一支始查獲上
    情，因認被告涉犯刑法第三百四十九條第二項之故買贓物罪嫌。
二、按犯罪事實應依證據認定之，無證據不得認定犯罪事實，刑事訴訟法第一百五十
    四條第二項定有明文。復按所謂認定犯罪事實之證據，係指足以認定被告確有犯
    罪行為之積極證據而言，該項證據自須適合於被告犯罪事實之認定，始得採為斷
    罪資料；又事實之認定，應憑證據，如未能發現相當證據，或證據不足以證明，
    自不能以推測或擬制之方法，以為裁判基礎，最高法院二十九年上字第三一０五
    號、四十年臺上字第八六號判例著有明文。又按認定犯罪事實所憑之證據，無論
    係直接證據或間接證據，其為訴訟上之證明，須於通常一般之人均不致有所懷疑
    ，而得確信其為真實之程度者，始得據為有罪之認定，倘其證明尚未達到此一程
    度，而有合理性之懷疑存在時，法院復已就其心證上之理由予以闡述，敘明其如
    何無從為有罪之確信，因而為無罪之判決者，不得遽指為違法，最高法院七十六
    年臺上字第四九八六號著有判例。
三、公訴人認被告涉有上開故買贓物罪嫌，無非係以前揭ＫＹＯＣＥＲＡ牌、銀天使
    ＧＴ二○○型、序號為000000000000000號行動電話一支確係丙○○於九十二年十月七日下午一時許，在其位於彰化縣田中鎮○○里○○路○段
    五二六巷十四號住處內遭竊一情，業據證人即被害人丙○○於警詢及偵查時證述
    屬實，並有贓物認領保管單一紙在卷可稽，是該行動電話確屬贓物無訛；次查，
    該行動電話市價約七千元，被告卻以五百元之不相當之價格購買之，依常情任何
    人皆可認同該行動電話係屬贓物；再被告辯稱其係自乙○○經營之中古手機行買
    入上開手機，惟證人乙○○於警詢及偵訊時均證稱：手機並非伊賣與甲○○一語
    ，被告亦無從提出購買前開手機之相關收據或發票，是該手機應係被告循來源不
    明之管道所購得，被告對前揭行動電話已有贓物之認識等情為其論據。惟訊據被
    告甲○○堅詞否認涉有何右揭故買贓物犯行，辯稱：上開ＫＹＯＣＥＲＡ牌、銀
    天使ＧＴ二○○型、序號：000000000000000號行動電話一支，
    係伊於九十二年九月底、十月初某日，向乙○○所經營位於彰化縣社頭鄉○○○
    路四四三號之中古手機行，以五百元之價格購買的，買入時只有附旅充插座，且
    買入時手機外殼有刮傷痕跡（手機上有天線），後來因其舅媽蔡孟儒需要手機，
    其乃以一千元之價格賣給蔡孟儒使用，伊確不知道上開行動電話一支係屬他人失
    竊之贓物等語。
四、經查：（一）前開ＫＹＯＣＥＲＡ廠牌、銀天使ＧＴ二○○型、序號：0000
    00000000000號之行動電話一支，係於九十二年十月七日下午一、二
    時許，在丙○○位於彰化縣田中鎮○○路○段五二六巷十四號住處內遭竊，該手
    機係丙○○之女兒陳郁璿於九十年間以約七千元之價格所購買等情，固據證人丙○○於警詢及本院審理時到庭證述屬實。又證人丙○○於本院審理時攜同上開行
    動電話一支到庭，並證稱：手機的天線是失竊後才不見的，其自警局領回上開行
    動電話後即放在盒子裏面收起來，在法庭上看到的手機樣子與其當時領回手機時
    的樣子一樣等語，經被告於本院審理時檢視上開行動電話一支後表示：我買來是
    這個手機沒有錯，買來的時候右側（螢幕面朝上）就有刮傷，另外殼的後方也都
    有刮傷，手機的天線我買回來時還在，直到我賣給我舅媽蔡孟儒時都還在等語。
    而經本院於審理時當庭勘驗上開行動電話一支，該行動電話右側（螢幕面朝上之
    右側）、背面及顯示螢幕處，有多處刮擦的痕跡，且天線已掉落，有本院九十三
    年八月十八日之審理筆錄一份在卷可稽。（二）又證人即經營位於彰化縣社頭鄉
    ○○○路四四三號中古手機行之乙○○於警詢及本院審理時雖均證稱：其未曾出
    售上開行動電話一支與被告等語，而與被告各執一詞；惟縱被告上開行動電話並
    非購自證人乙○○經營之前開中古手機行，然衡以近年來廠商對於行動電話之款
    式、功能，不乏於短期內推陳出新者，中古行動電話價值之折舊率甚高，是否得
    以購買行動電話之價格即推認行為人有贓物認識之故意，已非無疑；況證人乙○○於本院審理時證稱：其自六年前開始接觸通訊業，並自五年前開始從事中古手
    機之回收買賣，依其經營中古手機買賣之經驗，於九十二年十月間，依丙○○當
    庭提出之上開ＫＹＯＣＥＲＡ廠牌、銀天使ＧＴ二○○型行動電話外觀，如果手
    機上仍有天線，而且是全配（即包含二顆電池、旅充座、盒子、說明書）的話，
    其會以八百元回收買入，並以一千元或一千二百元之價格出售，如果不是全配，
    只有手機、旅充座，其會以六百元之價格買入，並以九百元之價格賣出，又如果
    手機沒有天線的話，回收與出售價格還要再扣減一百元，同一支二手機的回收價
    格，每家中古行都差不多等語，核與被告供述其於九十二年十月間，係以五百元
    之價格買入上開行動電話一支及旅充座，並以一千元之價格出售與蔡孟儒（有關
    被告係於九十二年十月間，以一千元之價格將上開行動電話一支出賣與蔡孟儒一
    情，亦經證人蔡孟儒於警詢證述屬實）所稱之買入及賣出價格相當。是被告買入
    及賣出前開行動電話之價格，既與一般中古手機行回收買入及賣出之價格並無極
    大之差異，被告並非以顯不相當之低價買入及售出上開行動電話一支，於無其他
    證據足認被告有何明知該行動電話係屬贓物而仍加以購入之情狀下，自難逕以證
    人乙○○否認出賣上開行動電話一支與被告，及被告未能提出購買前開行動電話
    之收據或發票（前開二項事由，均不足以作為被告涉有何故買贓物罪嫌之積極事
    證），即率認被告於購買上開ＫＹＯＣＥＲＡ廠牌、銀天使ＧＴ二○○型、序號
    ：000000000000000號之行動電話一支時，有何知悉為贓物而加
    以購買之故買贓物犯行。此外，復查無其他積極確切之證據，足資證明被告有何
    公訴人起訴事實所載之故買贓物犯行，不能證明被告犯罪，揆諸前揭說明，自應
    諭知被告無罪之判決，以免冤抑。
據上論斷，應依刑事訴訟法第三百零一條第一項，判決如主文。
本案經檢察官林鈴淑到庭執行職務
中      華      民      國    九十三    年      八      月    三十一    日
                                臺灣彰化地方法院刑事第二庭
                                  審判長法官  李  水  源
                                  法      官  游  秀  雯
                                  法      官  李  雅  俐
右正本證明與原本無異。
如不服本判決，應於判決送達後十日內，向本院提出上訴狀（應附繕本），上訴於臺
灣高等法院臺中分院。
告訴人或被害人對於判決如有不服具備理由請求檢察官上訴者，其上訴期間之計算係
以檢察官收受判決正本之日期為準。
                                  法院書記官  陳  秀  娟
中      華      民      國    九十三    年      九      月      六      日
